【裁判字號】    89,上訴,2014
【裁判日期】    890425
【裁判案由】    誣告等
【裁判全文】
臺灣高等法院刑事判決                          八十九年度上訴字第二一四號
    上  訴  人  臺灣板橋地方法院檢察署檢察官
    被      告  乙○○
右上訴人，因被告誣告等案件，不服臺灣板橋地方法院八十八年度訴字第一九三七號
，中華民國八十九年四月二十五日第一審判決 (起訴案號：臺灣板橋地方法院檢察署
八十八年度偵字第一九六五一號)提起上訴，本院判決如左：
    主  文
原判決撤銷
乙○○共同連續意圖他人受刑事處分，而使用偽造之證據，處有期徒刑伍月。
如附表所示函件上偽造之「甲○○」署押均沒收。
    事  實
一、乙○○前任職於空軍防砲警衛司令部第十營第四連連輔導長期間，遭連長甲○○
    上尉檢舉而受行政處分，亟思報復，其意圖使甲○○受懲戒處分，偽造署名「空
    軍上尉軍官甲○○」，致函李登輝總統，批評謾罵其於競選第八任總統期間不顧
    人民安危、出言挑釁中共、與黑金掛勾等，並因此涉犯誣告罪，經軍法機關判處
    有期徒刑七月，並於民國（下同）八十五年十一月十七日執行完畢（尚不構成累
    犯）。詎乙○○出監後，對受刑之事無法釋懷，遂與其胞弟陳仁孝（另由軍法機
    關調查審理）基於共同意圖使甲○○受刑事處分之概括犯意聯絡，自八十六年三
    月間某日起至八十七年十一月間某日止，先後在臺北縣三重市○○路一一○巷二
    號二樓住處，由乙○○偽以「甲○○」名義草擬書信內容，交與陳仁孝以電腦繕
    打內容及信封並署甲○○之簽名後，再由乙○○在臺北縣市郵筒投寄，共計寄發
    與李登輝總統二封、當時空軍總司令黃顯榮一封，內容係以「你這老禿驢，：：
    ，勸你還是早點覺悟吧，免的（得）下場悽慘無比。」、「：：我才不怕你，因
    為你只不過是個軟腳蝦，只會虛晃幾招而已。」、「你這個禽獸不如的人，：：
    。」等謾罵國家元首李登輝總統之詞；並寄交中共國家主席江澤民二封，內容為
    其評論臺灣政治情勢、社會輿情之分析等，而使用偽造之證據，並足生損害於甲
    ○○其人，及以「ＢＥＩＪＵＮ」（北京）名義寄發信函予甲○○，杜撰嘉勉甲
    ○○為中共蒐集軍事情報，工作辛勞等不實事實，使用偽造之證據。
二、案經法務部調查局臺北市調查處移請臺灣板橋地方法院檢察署檢察官偵查起訴及
    移送併辦。
   理  由
一、右揭事實，迭據被告乙○○於偵、審中均坦承不諱（見聲字第三九九八號卷第五
    頁至第十一頁、一九六五一號偵查影印卷第三十七頁至第三十八頁反面、原審卷
    第十九頁反面、第二十頁、本院八十九年七月五日訊問筆錄、及審判筆錄），核
    與共犯陳仁孝於偵查及原審中證述情節相符（見一九六五一號偵查卷第十八頁至
    第二十一頁、原審卷第二十頁反面），並有被告共犯陳仁孝自白書、與冒用被害
    人甲○○名義寄發之信函、信封及以「ＢＥＩＪＵＮ」名寄發與被害人甲○○之
    信函在卷可稽（見聲字第三九九八號卷第十二頁至第十四頁、偵查卷第三頁、第
    四頁、第九頁至第十三頁、第二十二頁正、反面）、，是被告前開不利於己之自
    白，應與事實相符。雖被告於原審調查改稱：冒被害人甲○○名義寄發與當時空
    軍總司令黃顯榮三封信函云云，惟此與被告於偵查中之自白與扣案信函相悖，且
    因原審調查時已距行為時較久，記憶糊模，故應以被告於偵查中之供述，較為可
    採。本件事證明確，被告犯行堪以認定。
二、按被告偽以被害人甲○○名義撰寫寄發予國家元首李登輝總統及當時空軍總司令
    黃顯榮批評謾罵李登輝總統之信函、並寄交中共國家主席江澤民分析臺灣政治情
    勢、社會輿情、復以「ＢＥＩＪＵＮ」為名偽寄被害人甲○○勳勉被害人甲○○
    為中共蒐集軍事情報之犯行，依被告寄發信函之內容，有使被害人甲○○受刑事
    處分之虞（誹謗罪或洩漏機密罪），而非受懲戒處分。足見被告犯罪之意圖，應
    是使被害人甲○○受刑事處分，及冒甲○○名義偽造信函並予以寄發於他人，自
    足以生損害於甲○○其人，核其所為，係犯刑法第一百六十九條第二項、第一項
    之意圖他人受刑事處分而使用偽造證據罪，及刑法第二百十六條、第二百十條之
    行使偽造私文書罪。公訴人認被告所為上開使用偽證據之犯行，係為使被害人甲
    ○○受懲戒處分，容有未洽，先予敘明。又被告偽造被害人甲○○署名之行為，
    係偽造私文書之部分行為；而偽造私文書之低度行為，復為行使偽造私文書之高
    度行所吸收；且偽造證據之低度行為，亦應為使用偽造證據之高度行為所吸收，
    均不另論罪。其先後多次行使偽造私文書及使用偽造證據犯行，時間緊接，所犯
    係分屬構成要件相同之罪，顯皆係基於概括犯意反覆為之，應分別論以連續犯之
    裁判上一罪，並均加重其刑。再被告所為上開連續行使偽造私文書罪及連續使用
    偽造證據罪之間，有方法結果之牽連關係，應從一較重之連續使用偽造證據罪處
    斷。再被告與其胞弟陳仁孝所為上開連續使用偽造證據罪與連續行使偽造私文書
    罪，有犯意聯絡及行為分擔，應認係共同正犯。又被告於本件偵查中即供承犯行
    不諱，顯係於所誣告之案件裁判確定前自白，應依法減輕其刑。至以「ＢＥＩＪ
    ＵＮ」（北京）名義寄發信函予甲○○，杜撰嘉勉甲○○為中共蒐集軍事情報工
    作之辛勞，因「ＢＥＩＪＵＮ」（北京）係地名，並非甲○○之別名，尚難遽認
    足生損害於甲○○其人，尚與偽造私文書之構成要件不符，附此敘明。
三、原審予以論罪科刑，固非無見，惟原審（一）於事實欄載明及理由欄敘明被告與
    其弟陳仁孝於本件犯行有共同正犯之關係，然主文竟漏未諭知「共同」之旨，即
    有未合。（二）按累犯之規定，於前所犯罪依軍法或於外國受裁判者，不適用之
    ，固為刑法第四十九條所規定，惟其立法理由係謂違背軍律之罪，與違反常律之
    罪性質不同，亦猶外國審判廳之有罪審判，不得與中國審判廳之有罪審判同視。
    又按判決前未曾受有期徒刑以上刑之宣告，或前受有期徒刑以上刑之宣告，執行
    完畢或赦免後，五年以內末曾受有期徒刑以上刑之宣告者，於受二年以下有期徒
    刑、拘役或罰金之宣告，認以暫不執行為適當者，得宣告緩刑，同法第七十四條
    定有明文，而緩刑之旨係獎勵犯人遷善，故其刑之執行否，全視犯人之素行為斷
    ，其與累犯規定，二者之性質有別，關於累犯適用之除外規定，於緩刑自不得援
    引適用，觀諸其立法意旨自明。本件被告前因誣告罪，經軍法機關判處有期徒刑
    七月，於八十五年十一月十七日執行完畢，為被告所供承，並有軍法機關判決書
    附卷足憑，已為原審認定詳載於事實欄，惟理由欄竟謂被告未曾受有期徒刑以上
    刑之宣告，判決理由顯有矛盾，又既受有期徒刑以上之宣告，執行完畢未滿五年
    ，再犯本罪，依上開規定自不得宣告緩刑，詎原審竟諭知緩刑四年，自有適用法
    則不當之違法。（三）原判決主文諭知及理由論述均認被告意圖他人受「刑事處
    分」，然於事實欄卻載受「懲戒處分」，兩相矛盾。（四）按偽造私文書須以偽
    造、變造私文書，足以生損害於他人為要件，原判決理由並未敘明足生損害於甲
    ○○其人，即逕認被告所為係犯偽造私文書罪，尚屬理由不備。（五）被告於偵
    查中即供承不諱，依刑法第一百七十二條規定，應減輕其刑，惟原判決未予減輕
    ，容有違誤。（六）被告偽造之甲○○信函，已寄發他人，其非被告所有，固不
    得諭知沒收，惟信函上偽造之甲○○署押，未能證明其已滅失，依法應宣告沒收
    ，原審未為諭知，即有未合。本件上訴人以上開（一）、（二）點指摘原判決不
    當為有理由，且原判決尚有（三）至（六）所述之違失，其判決即有可議而無可
    維持，自應由本院予以撤銷改判，爰審酌被告犯罪動機、目的、手段、對被害人
    及國家所造成之危害，及其犯罪後坦承犯行等一切情狀，量處如主文第二項所示
    之刑，至如附表所示之署名甲○○之信函因己寄發他人，非屬被告所有之物，故
    不得為沒收之諭知，惟其上偽造之「甲○○」署押，應依法宣告沒收，附此敘明
    。
據上論斷，應依刑事訴訟法第三百六十九條第一項前段、第三百六十四條、第二百九
十九條第一項前段、刑法第二十八條、第五十六條、第一百六十九條、第二百十六條
、第二百十條、第五十五條、第一百七十二條、第二百十九條，判決如主文。
本案經檢察官劉永清到庭執行職務。
中      華      民      國      八十九    年      七      月    二十六  日
                            臺灣高等法院刑事第二十六庭
                                審判長法  官  呂  永  福
                                      法  官  劉  叡  輝
                                      法  官  魏  新  國
右正本證明與原本無異。
如不服本判決應於收受送達後十日內向本院提出上訴書狀，其未敘述上訴之理由者並
得於提起上訴後十日內向本院補提理由書（均須按他造當事人之人數附繕本）。
                                      書記官  章  大  富
中    華    民    國    八十九    年      七        月       二十七     日
附表
1、以偽造甲○○名義寄與李登輝總統信出二封。
2、以偽造甲○○名義寄與空軍總司令黃顯榮一封。
3、以偽造甲○○名義寄與中共國家主席江澤民二封。
附錄本案論罪科刑法條全文：
刑法第一百六十九條
意圖他人受刑事或懲戒處分，向該管公務員誣告者，處七年以下有期徒刑。
意圖他人受刑事或懲戒處分，而偽造、變造證據或使用偽造變之證據者亦同。
刑法第二百十條
偽造、變造私文書，足以生損害於公眾或他人者，處五年以下有期徒刑。
刑法第二百十六條
行使第二百十條至第二百十五條之文書者，依偽造、變造文書或登載不實事項或使登
載不實事項之規定處斷。


司法院資訊處製作；財團法人民間司法改革基金會備份。
